【裁判字號】    95,上訴,2794
【裁判日期】    951227
【裁判案由】    毒品危害防制條例
【裁判全文】
臺灣高等法院臺中分院刑事判決        95年度上訴字第2794號
上  訴  人  臺灣彰化地方法院檢察署檢察官
上  訴  人
即  被  告  甲○○
上列上訴人等因被告違反毒品危害防制條例案件，不服臺灣彰化
地方法院95年度訴字第1610號，中華民國95年10月25日第一審判
決（起訴案號：臺灣彰化地方法院檢察署95年度毒偵字第3143號
），提起上訴，本院判決如下：
    主  文
上訴駁回。
    事  實
一、甲○○前於民國（下同）90年間曾因施用毒品案件，經送觀
    察、勒戒後，認有繼續施用毒品之傾向，復送強制戒治，嗣
    於91年6月25日因停止戒治付保護管束而出所，於同年7月30
    日因保護管束期滿未經撤銷而視為執行完畢，並由臺灣彰化
    地方法院檢察署檢察官以91年度戒毒偵字第725號、第726號
    為不起訴處分。詎其仍不知悔改，復基於施用第一級毒品海
    洛因之犯意，於 95年7月31日18時許，在彰化縣和美鎮○○
    路58號處，以將海洛因摻入香菸內，再點火吸食之方式，施
    用海洛因1次。嗣於 95年8月2日18時40分許，在彰化縣彰化
    市○○路○段976號「京橋汽車旅館」208室為警查獲。
二、案經彰化縣警察局彰化分局報告臺灣彰化地方法院檢察署檢
    察官偵查起訴。
    理  由
一、訊據上訴人即被告甲○○（下稱被告）對於上揭施用第一級
    毒品海洛因之犯行坦承不諱，且其於事實欄所載時、地為警
    查獲後，經警採集其尿液送驗，結果呈嗎啡陽性反應，有尿
    液代號與真實姓名對照認證單及 95年8月15日詮昕科技股份
    有限公司濫用藥物尿液檢驗報告各 1紙附卷可稽，足徵被告
    之自白與事實相符。被告有事實欄所載曾因施用毒品案件，
    送觀察勒戒及送強制戒治之紀錄，有臺灣彰化地方法院檢察
    署刑案資料查註紀錄表、臺灣高等法院被告全國前案紀錄表
    各一份附卷可據。本件事證明確，被告於強制戒治執行完畢
    後之 5年內再犯上開施用第一級毒品之犯行，洵堪認定，應
    依法論科。
二、核被告所為，係犯毒品危害防制條例第10條第1 項之施用第
    一級毒品罪。其為施用而持有第一級毒品海洛因之低度行為
    ，已為施用之高度行為所吸收，不另論罪。原審以被告犯行
    罪證明確，適用毒品危害防制條例第10條第1 項規定，並審
    酌被告前曾因施用毒品經送強制戒治執行完畢後，猶不思戒
    絕毒癮、革除惡習，顯未能深切悔改並記取教訓，惟念及其
    施用毒品之犯行，在本質上乃屬自我戕害身心健康之行為，
    且被告並未因此而有破壞社會秩序或侵害他人權益之情形，
    以及被告犯後坦承犯行，態度尚佳等一切情狀，量處被告有
    期徒刑 8月，其認事用法及量刑，核無違誤。是被告上訴意
    旨以原審量刑過重，指摘原審判決不當，應無理由；檢察官
    以被告另有其他施用第一級毒品犯行，與前揭論罪部分有集
    合犯一罪關係，應合併審判而提起上訴，亦無理由（理由詳
    後述），應駁回其等上訴。
三、臺灣彰化地方法院檢察署移送併案意旨（95年度毒偵字第40
    26號）略以：被告甲○○基於施用第一級毒品海洛因之犯意
    ，自95年8月間某日起，至同年9月12日晚上10時許止，在其
    位於彰化縣和美鎮○○里○○路 318號現居地等地，接連施
    用第一級毒品海洛因多次，嗣於95年9月13日下午3時55分許
    ，在彰化縣鹿港鎮頭崙里頭崙巷旁產業道路路旁，為警查獲
    ，並扣得第一級毒品海洛因1包（毛重約0.3公克）。並認施
    用毒品本身即具有成癮性，因此必然是反覆為之，且施用行
    為本身即有反覆為之的性質，故被告多次施用第一級毒品海
    洛因之犯行，在法律評價上應屬於包括一罪之集合犯。本件
    同一被告所涉施用第一級毒品海洛因之犯行，與前案之施用
    第一級毒品海洛因犯行間，為實質上一罪，有審判不可分法
    理適用，應併案移送本院審理等語。惟查：
  (一)學理上所謂之「集合犯」，係指刑事法若干犯罪態樣，本質
    上具有反覆、延續實行之特徵，依社會通念於客觀上亦認為
    符合一個反覆、延續性之行為觀念，故立法時乃特別歸類，
    並將之定為犯罪構成要件之行為要素，而於刑法評價認應僅
    成立一罪之犯罪（如經營、從事業務等等行為概念）而言。
    至於施用毒品犯行，每次施用，類皆可獲得某程度的滿足而
    獨立成罪，並無延續實行之特徵，此為司法實務上一向之見
    解，公訴人以被告未戒除毒癮，即認上開移送本院併案審理
    部分，與被告經本院判決認定之上開施用第一級毒品海洛因
    犯行，係屬「集合犯」之實質上一罪，此項法律上之見解為
    本院本案所不採認。
  (二)又修正前刑法第56條連續犯之規定，已自95年7月1日起廢除
    。連續犯廢除後，原屬連續犯之行為，自應數罪併罰之。被
    告於原審時已明白供述其於 95年7月31日於其前開住處施用
    海洛因毒品一次，原審法院據此而為認定，自屬有據；至檢
    察官上訴及併辦意旨所認被告自95年8月間某日起，至同年9
    月12日晚上10時許止另有施用第一級毒品海洛因犯行，既在
    95年7月1日刑法修正施行之後，又非本案檢察官起訴書所起
    訴之犯罪事實，自非本案起訴效力所及，本院尚屬無從併予
    審理。上開移送本院併辦部分，應退回由檢察官另為適當之
    處理。
據上論斷，應依刑事訴訟法第368條，判決如主文。
本案經檢察官乙○○到庭執行職務。
中    華    民    國    95    年    12    月    27    日
              刑事第七庭  審判長法  官  林  榮  龍
                                法  官  鄭  永  玉
                                法  官  江  錫  麟
上列正本證明與原本無異。
如不服本判決應於收受送達後十日內向本院提出上訴書狀，其未
敘述上訴之理由者並得於提起上訴後十日內向本院補提理由書（
均須按他造當事人之人數附繕本）。
                                書記官  劉  建  智
中    華    民    國    95    年    12    月    28    日
附錄本案論罪科刑法條全文
毒品危害防制條例第10條：
施用第一級毒品者，處6月以上5年以下有期徒刑。
施用第二級毒品者，處3年以下有期徒刑。
                                                      Ｆ


司法院資訊處製作；財團法人民間司法改革基金會備份。
